最　高　行　政　法　院　判　決　　　　　　　　　　九十三年度判字第八三四號
　　上　訴　人　乙○○
　　被 上訴 人　中華電信股份有限公司
　　代　表　人　甲○○
右當事人間因級俸事件，上訴人對於中華民國九十二年四月三日臺北高等行政法院九
十一年度訴字第一一○四號判決，提起上訴，本院判決如左：
　　主  文
上訴駁回。
上訴審訴訟費用由上訴人負擔。
　　理  由
一、本件上訴人在原審起訴意旨略以：上訴人原係被上訴人所屬台灣南區電信分公司
    台南營運處（下稱被上訴人所屬台南營運處）業務員資位助理管理師，並於民國
    （下同）九十年八月一日退休。其前於五十五年三月起擔任軍法官，六十六年退
    伍，軍職年資共計十一年，嗣應六十八年特種考試退除役軍人轉任公務人員考試
    及格，自同年七月起服務於前交通部電信總局台灣電信管理局台南電信局（現改
    制為被上訴人所屬台南營運處，下稱前台南電信局），擔任業務員資位迄至退休
    。上訴人依「後備軍人轉任公職考試比條例施行細則」第十條第四項規定，請
    求提薪級未獲核准，於八十七年七月二十四日簽請被上訴人所屬台南營運處發
    給軍職年資不准比證明書，該處依其所請，出具同年月三十日人證（八七）字
    第七○一三五號證明書。上訴人不服，循序提起本件行政訴訟。按交通部雖遲至
    八十九年一月二十六日以交人八十九字第○一八七○一號函復銓部，將軍法官
    專長列入「軍職專長與交通事業性質相當名稱表」，然交通部既明知軍法官專長
    自始與交通事業及電信業務性質相當，本應予列入，卻故意不為之行為，實有違
    背職務之違法行為。又上訴人早於六十九年八月即於前台南電信局提出年資比
    申請，自始因交通部違法及錯誤處分，致上訴人無法辦理薪級提。為此請判決
    將再復審決定、復審決定及原處分均撤銷，並命被上訴人應准將上訴人軍中年資
    併入電信服務年資，並自上訴人六十八年七月二日進入被上訴人公司開始，逐年
    補提薪級，補發差額及被上訴人應給付上訴人自六十八年七月二日起至本件判
    決之日止，因未能補提薪級按年利率百分之五計算之遲延利息等語。
二、被上訴人則以：上訴人自五十五年三月起於軍中擔任軍法官工作，非屬「軍職專
    長與交通事業性質相當名稱表」所列者，其原任軍職專長與轉任交通事業之資位
    職務類科工作性質並不相當，故被上訴人就上訴人曾任軍職年資不予提薪級，
    並無違法或不當。另上開名稱表應否納入何種軍職專長，係銓部徵詢各相關部
    會之意見後綜合考量決定，交通部各事業機構均應一體適用。被上訴人依「軍職
    專長與交通事業性質相當名稱表」八十九年修正生效日後，予上訴人提薪級，
    惟上訴人於八十七年八月六日提起復審時，已至該資位之最高薪級致無級可
    ，故上訴人請求准其自始補提薪級並補發差額，顯非合法。資為抗辯。
三、原審斟酌全辯論意旨及調查證據結果，以：本件上訴人係應六十八年特種考試退
    除役軍人轉任公務人員考試及格，自同年七月起服務於前台南電信局，擔任業務
    員資位迄至退休止。上訴人依後備軍人轉任公職考試比條例施行細則第十條第
    四項規定向服務機關請求提五十五年三月起至六十六年計十一年擔任軍法官之
    軍職年資，未獲核准，台南營運處爰依上訴人之申請，出具八十七年七月三十日
    人證（八七）字第七○一三五號證明書證明其軍職年資不准比。依卷附資料，
    上訴人六十六年係以陸軍軍法中校退伍，自六十八年起服務於前台南電信局，分
    別於營業科與勞安科服務，其任職之部分工作項目固與軍法官職同具法務性質，
    惟查後備軍人經轉任交通事業人員後，其原任軍職專長必須係屬考試院核定之「
    軍職專長與交通事業性質相當名稱表」所表列者，其原任軍職專長與轉任資位職
    務類科方屬性質相當，始得於本資位內按每滿一年提一級。惟查上訴人於八十
    七年七月二十四日簽請台南營運處發給證明書當時，所適用之「軍職專長與交通
    事業性質相當名稱表」，其軍職專長名稱並未列入軍法官，是上訴人原任軍法官
    之軍職專長與所轉任之資位職務性質，在當時即難謂相當，自無法提薪級，台
    南營運處否准上訴人提薪級之處分，洵無不合。縱依上訴人所述，其自六十八
    年起即已提出申請，惟斯時，「軍職專長與交通事業性質相當名稱表」亦尚未列
    入「軍法官」之軍職專長。按「軍職專長與交通事業性質相當名稱表」列入「軍
    法官」之軍職專長，係銓部於八十九年四月八日以八九特四字第一八八○五二
    七號函增列之，該增列之「軍法官」軍職專長，並無溯及既往之特別規定，依法
    律不溯及既往原則，自不能因嗣後增列「軍法官」之軍職專長而溯及既往認上訴
    人先前之年資得予提薪級。上訴人主張其原任軍法官之軍職專長「自始」與所
    轉任之資位職務性質相當乙節，尚乏依據，殊無可採。綜上所述，本件原處分於
    法並無不合，上訴人猶執前詞，請求撤銷一再復審決定及原處分，為無理由，應
    予駁回。又本件撤銷訴訟既應予駁回，則上訴人訴請：「(一)命被上訴人應准將上
    訴人軍中年資併入電信服務年資，並自上訴人六十八年七月二日進入被上訴人公
    司開始，逐年補提薪級，補發差額。(二)命被上訴人應給付上訴人自六十八年七
    月二日起至本件判決之日止，因未能補提薪級按年利率百分之五計算之遲延利
    息。」等，亦均為無理由，應併予駁回。為其判決之論據。
四、本院按：「本條例施行細則，由考試院定之。」後備軍人轉任公職考試比條例
    第六條定有明文。考試院依上開授權規定，訂定後備軍人轉任公職考試比條例
    施行細則，於該細則第十條第四項規定：「轉任依法應經銓之交通事業人員，
    其原任軍職專長及官等官階與所轉任資位職務類科性質相當時，就各該俸給法規
    及前項有關規定辦理提。」又銓部七十年十二月十四日（七○）台楷甄四字
    第五二三二九號函訂定之「後備軍人轉任公職考試比條例施行細則第十條條文
    修正後有關交通事業人員比作業要點」第三點規定：「後備軍人依法取得交通
    事業人員資位後軍職階級與交通事業人員資位相當者，其薪級之比，依左列規
    定辦理。．．前項軍職年資，其編制專長相符者，得在本資位內按每滿一年提
    一級。」同要點第四點規定：「軍職專長應以所任軍職任職令內載明之編制專長
    為準，並依考試院．．核定之『軍職專長與交通事業性質相當名稱表』辦理。如
    任職令未載明軍職專長或其軍職專長未列入該項名稱表內，均不予提。．．」
    。後備軍人經轉任交通事業人員後，如其原任軍職專長係屬考試院核定之「軍職
    專長與交通事業性質相當名稱表」所表列者，其原任軍職專長與轉任資位職務類
    科方屬性質相當，始得於本資位內按每滿一年提一級。查前開細則與要點，均
    係主管機關考試院依據法律授權，就適用法律所需之細節事項，所訂定之行政法
    規，核與母法規定無違，原審據為裁判之依據，於法並無不合。次查考試院雖於
    七十七年一月十一日增訂前引細則第十條第五項：「本條規定限適用於民國七十
    六年元月十六日公務人員任用、俸給法施行後之轉任人員。」惟因該細則第十條
    第四項自始自終規定均相同，並未修正或變更，不生新舊法規適用之問題。故原
    處分及原判決適用該細則第十條第四項規定，並無不合。原判決雖漏未就此加以
    明，然尚不影響判決之結果。上訴人以考試院於七十七年一月十一日增訂該細
    則第十條第五項後，即不得適用同細則第十條第四項規定，而應回歸母法後備軍
    人轉任公職考試比條例第五條規定云云，尚屬誤解而無可取。又後備軍人轉任
    交通事業人員軍職專長與交通事業性質相當名稱表，係由主管機關考試院徵詢交
    通部、國防部、退輔會、人事行政局等相關單位之意見，並經上開各單位開會協
    商後，由主管機關考試院訂定發布。故上開表列係主管機關就主管事項會同相關
    機關訂定，過程慎重，尚難謂有主管機關裁量不當之情事。至交通部縱於協商過
    程中表示不同意將軍法官列入該表，僅屬各機關間協商之意見，因交通部非主管
    機關，自無裁量不當之問題。上訴意旨猶以：交通部反對將軍法官列入該表，係
    濫用權利之行政處分，原判決未予糾正，有違行政訴訟法第二百零一條規定等語
    ，亦無可採。又查軍職專長與交通事業性質是否相當，本屬不確定法律概念，執
    法機關應依時空環境隨時加以檢討，是以亦難以銓部於八十九年間已將軍法官
    專長列入該表，即推定軍法官專長自始於所轉任之交通事業有資位職務類科性質
    相當之情形。蓋軍法官職司審判工作，雖屬廣義之法務工作，惟其與審判工作以
    外之一般法務工作仍有所區別，於八十九年之前未將軍法官專長列入上開表列，
    純屬主管機關擬定行政規則之考量。且上開表列修正時並未特別規定有溯及既往
    之效力，自不生法規溯及既往之問題。原判決以此駁回上訴人之訴，尚無理由不
    備或適用法規不當之情事。上訴人仍執詞謂：軍法官自始即應納入該表，何來違
    反法規溯及既往之原則乙節，亦屬無據。綜上，原審斟酌全辯論意旨及調查證據
    之結果，將原決定及原處分均予維持，駁回上訴人之訴，核無違誤。上訴論旨，
    仍執前詞，指摘原判決違誤，求予廢棄，難認有理由，應予駁回。
據上論結，本件上訴為無理由，爰依行政訴訟法第二百五十五條第一項、第九十八條
第三項前段，判決如主文。
中　　華　　民　　國　　九十三　　　年　　　六　　　　月　　　三十　　　日
                    最 高 行 政 法 院  第 一 庭
                                審 判 長 法  官　　　黃　綠　星
                                         法  官      劉  鑫  楨
                                         法  官　　　蔡　進　田
                                         法  官　　　黃　璽　君
                                         法  官　　　廖　宏　明
右  正  本  證  明  與  原  本  無  異
　　　　　　　　　　　　　　　　　　　　 法院書記官　彭  秀  玲
中　　華　　民　　國　　九十三　　　年　　　七　　　　月　　　一　　　　日
